【裁判字號】    99,審訴,1871
【裁判日期】    990428
【裁判案由】    債務人異議之訴
【裁判全文】
臺灣臺北地方法院民事判決            99年度審訴字第1871號
原      告  丙○○
被      告  乙○○
            甲○○
上列當事人間請求債務人異議之訴事件，本院判決如下：
    主  文
原告之訴駁回。
訴訟費用由原告負擔。
    理  由
一、本件原告起訴略以：原告於民國77年1月1日逕向被告租賃座
    落於台北市○○○路410巷35號3樓房屋（下稱系爭房屋），
    並以借款200萬元之利息抵租金，是兩造間於77年間曾就被
    告系爭房屋簽立10年之定期租賃契約。惟該房屋租賃契約期
    滿時，被告因無法聯絡而不知其意為何，是原告繼續使用系
    爭房屋，依民法第451條之規定，視為以不定期限繼續契約
    。因兩造間既存有租賃契約關係，此屬執行名義成立前，債
    權不成立或消滅或妨礙債權人請求之事由，原告爰依強制執
    行法第14條第2項之規定，主張被告不得對原告強制執行將
    系爭房屋遷出交還予原告，並請求原告應給付被告自93年4
    月1日起至99年3月31日之止，相當於租金之不當得利新臺幣
    （下同）711,720元等語。
二、按原告之訴，依其所訴之事實，在法律上顯無理由者，法院
    得不經言詞辯論，逕以判決駁回之，民事訴訟法第249條第1
    項第1款、第2項分別定有明文。又按強制執行法第14條第2
    項規定，執行名義無確定判決同一之效力者，於執行名義成
    立前，如有債權不成立或消滅或妨礙債權人請求之事由發生
    ，債務人亦得於強制執行程序終結前提起異議之訴。惟該項
    之立法意旨，在於無實體上確定力之執行名義，因未經實體
    上權利存否之審查，債務人實無抗辯之機會，乃就此項執行
    名義成立前，所存實體上權利義務存否之爭執，許由債務人
    提起異議之訴，以謀救濟。即債務人就實體上權利義務之存
    否，在強制執行程序終結前，尚得提起異議之訴。準此，得
    依此項規定提起異議之訴者，應限於依非訟事件程序審查而
    許可對之強制執行之債務人，如「准許拍賣抵押物」、「准
    許本票強制執行」等可為終局執行名義之裁定所載之債務人
    ，始足當之。最高法院92年度台上字第2138號裁判意旨足參
    。是以，如執行債權人據以聲請強制執行之執行名義為法院
    之確定判決者，自不屬於強制執行法第14條第2項所規定之
    範疇甚明。
三、經查，本件被告據以聲請強制執行之執行名義為本院96年度
    北訴字第18號及臺灣高等法院96年度上易字第954號民事判
    決書暨確定證明書，可見本件系爭強制執行之執行名義為確
    定之法院判決無疑，並非屬於強制執行法第14條第2項所規
    定之情形，是依強制執行法第14條第1項之規定，必須執行
    名義成立後，有消滅或妨礙債權人請求之事由發生，債務人
    始得提起債務人異議之訴。惟本件原告提起本件債務人異議
    之訴，無非主張原告就系爭執行標的之房屋，於租賃期滿後
    ，原告仍為使用收益，而被告不即表示反對之意思，視為兩
    造間成立不定期限之租賃關係云云，然此爭點業經本院96年
    度北訴字第18號及臺灣高等法院96年度上易字第954號請求
    遷讓房屋訴訟事件中予以審理及判決確定，是原告主張之事
    實，顯屬執行名義成立前已存在之事由，並受上開確定判決
    既判力所及。是原告爰引強制執行法第14條第2項之規定提
    起本件債務人異議之訴，並請求本院99年度司執字第29321
    號遷訴房屋之強制執行事件之強制執行程序應予撤銷，洵無
    理由。從而，本件原告之訴，顯無理由，爰不經言詞辯論，
    逕以判決駁回之。
四、綜上所述，本件原告請求為無理由，依民事訴訟法第78條，
    判決如主文。
中    華    民    國    99    年    4     月    28    日
                  民事第六庭    法  官  陶亞琴
以上正本係照原本作成
如對本判決上訴，須於判決送達後20日內向本院提出上訴狀
中    華    民    國    99    年    4     月    28    日
                                書記官  曹瓊文

司法院資訊處製作；財團法人民間司法改革基金會備份。
